臺灣雲林地方法院刑事判決　　　　　　　 94年度訴字第114號
公　訴　人　臺灣雲林地方法院檢察署檢察官
被　　　告　甲○○　30歲民.
上列被告因偽造文書等案件，經檢察官提起公訴（94年度偵字第
570、651、652、713、729、833號），本院判決如下：
    主  文
甲○○行使偽造私文書，足以生損害於他人，處有期徒刑貳月，
如易科罰金，以佰元折算壹日，緩刑貳年。在遠傳易付卡客戶
資料卡「申請人簽章」欄內偽造之「乙○○」署名貳枚均沒收。
    犯罪事實及理由
壹、構成犯罪事實：
    甲○○與丁○○（所犯竊盜犯行業由本院先行判決，經丁○○上訴，現由臺灣高等法院臺南分院審理中）係夫妻，明知
    丁○○因涉嫌竊取臺灣電力股份有限公司所有之電纜線，而
    遭警方佈線追查中，因恐丁○○原所使用之行動電話遭竊聽
    ，竟基於偽造文書、行使偽造私文書及意圖為自己不法所有
    之犯意，於民國93年12月25日，前往雲林縣虎尾鎮○○路「
    全家便利商店」虎尾光復分公司，在未經其弟乙○○之同意
    下，擅自冒用乙○○之名義，於遠傳易付卡客戶資料卡各欄
    位填寫資料，並在「申請人簽章」欄內偽造「乙○○」之署
    名（經複寫後為1 式2 聯）後，再交還不知情之店員而為行
    使，使該不知情之店員陷於錯誤，誤認係乙○○本人申請使
    用該行動電話門號，乃於核對身分證件無訛後，發予000000
    0000號行動電話門號SI M卡1 張，足以生損害於乙○○及遠
    傳電信股份有限公司對於客戶申請行動電話門號資料管理之
    正確性。嗣因丁○○於94年1 月26日下午1 時20分許，在臺
    中市○村路○○○路口，為警當場查獲，始為警循線查悉上
    情。
貳、認定犯罪事實所憑之證據及理由：
    一被告甲○○於偵查及本院審理時均坦承上揭犯罪事實。
    二遠傳易付卡客戶資料卡1 份：證明被告確有冒用其弟乙○○名義，在該資料卡上填寫資料，並在「申請人簽章」欄
      內偽造「乙○○」之署名（見臺灣雲林地方法院檢察署94
      年度偵字第570號卷第24頁）。
    三綜上所述，足認被告自白與事實相符，應可採信，事證明
      確，被告犯行應堪認定。
參、論罪科刑之理由：
    一按行動電話SIM 卡，具有通訊使用之價值，電信公司亦常
      舉行特殊門號之公開標售，且在一定條件下具有可轉讓性
      ，具有一定之財產價值。依電信公司一般定型化契約之約
      定，雖行動電話門號SIM 卡之所有權屬於公司本身，然仍
      得因私下之出售、轉讓行為而造成事實上所有權之移轉，
      換言之，SIM 卡中文係行動電話用戶識別卡（證），係1
      片晶片，為有體物，是行動電話通話之「鑰匙」，既具財
      產上價值，且電信公司對於用戶申請使用SIM 卡，設有條
      件，身分不符不會發給，被告冒用乙○○名義申請，使遠
      傳電信股份有限公司陷於錯誤而交付SIM 卡，即構成刑法
      第339 條第1 項之詐欺取財罪（90年11月22日臺灣高等法
      院暨所屬法院法律座談會結論意旨參照）。是核被告甲○○所為，係犯刑法第216 條、第210 條之行使偽造私文書
      及第339 條第1 項之詐欺取財罪。被告偽造署名之行為係
      偽造私文書之階段行為，而偽造私文書後復持以行使，偽
      造之低度行為應為行使之高度行為所吸收，均不另論罪。
      被告利用無犯罪故意之不知情便利商店店員，向遠傳電信
      股份有限公司詐取行動電話SIM 卡，為間接正犯。被告所
      犯行使偽造私文書罪及詐欺取財罪2 罪間，有方法與結果
      之牽連犯關係，應依刑法第55條規定，從一重之行使偽造
      私文書罪處斷。再公訴人雖未於起訴書犯罪事實欄內記載
      「使該不知情之店員陷於錯誤，誤認係乙○○本人申請使
      用該行動電話門號，乃於核對身分證件無訛後，發予0000
      000000號行動電話門號SIM 卡1 張」部分，惟被告此部分
      犯行與經起訴部分既具有牽連犯之裁判上一罪關係，而為
      起訴效力所及，本院自得併予審理，附此敘明。
    二爰審酌被告前無任何前科，有臺灣高等法院被告前案紀錄
      表1 份在卷可參，素行良好，因恐夫丁○○因涉嫌竊盜案
      件而遭警方查緝，方冒用他人名義申辦行動電話供夫使用
      ，犯罪之目的單純，惡性並非重大，及其手段平和、所生
      危害非詎、犯罪後坦承犯行態度尚佳，並考量被告之夫已
      因竊盜案件經本院收押後判處罪刑，而被告尚須獨力扶養
      2 名幼子、照顧婆婆等一切情狀，量處如主文所示之刑，
      並諭知易科罰金之折算標準。末查被告前未曾受有期徒刑
      以上刑之宣告，其犯罪後已深知悔悟，被害人乙○○亦表
      示願原諒被告，本院認被告經此教訓後，當知所警惕，應
      無再犯之虞，因認其所宣告之刑，以暫不執行為適當，併
      予宣告緩刑2 年，以勵自新。
    三被告在遠傳易付卡客戶資料卡「申請人簽章」欄內偽造之
      「乙○○」署名（經複寫後為1 式2 聯）2 枚，不問屬於
      犯人與否，應依刑法第219條之規定宣告沒收。
肆、公訴意旨另略以：被告甲○○於上揭時、地申請得00000000
    00號行動電話門號SIM 卡1 張後，旋將該門號交給知情之丁○○撥打，以此方式幫助丁○○竊取電纜線，逃避警方之追
    緝。因認被告另涉有刑法第30條第2 項、第321 條第1 項第
    3 款之幫助攜帶兇器竊盜罪。訊據被告甲○○堅決否認涉有
    幫助攜帶兇器竊盜犯行，辯稱：那時候幫丁○○辦理易付卡
    ，主要是不想讓他受牢獄之苦，但是並不贊成丁○○的竊盜
    行為，並沒有幫助丁○○作那些事等語。經查，依證人丁○○於本院審理時之證述，並未提及被告有與其一同行竊，且
    明白表示被告有勸阻伊不要再從事非法事情，可見被告對於
    丁○○竊盜一事，係表示反對，焉有可能再從旁給予任何助
    力。況丁○○有此竊盜犯行，並無任何證據證明係因被告予
    以任何助益下方為之，要難僅以被告申辦行動電話門號與丁○○，藉以躲避警方查緝，即遽認係一種幫助竊盜之行為。
    此外，復查無其他積極證據足資證明被告涉有幫助攜帶兇器
    竊盜之犯行，自應對被告就此部分為無罪之諭知，惟公訴人
    認此部分與被告前開起訴並有罪部分，有牽連犯之裁判上一
    罪關係，爰對被告不另為無罪之諭知。
伍、適用法律依據：
    一刑事訴訟法第299 條第1 項前段。
    二刑法第216 條、第210 條、第339 條第1 項、第55條、第
      41條第1 項前段、第74條第1 款、第219 條。
    三罰金罰鍰提高標準條例第1 條前段、第2 條。
本案經檢察官丙○○到庭執行職務。
中　　華　　民　　國　　94　　年　　7 　　月　　29　　日
                  刑事第五庭       審判長法  官  陳定國
                                         法  官  李明益
                                         法  官  廖淑華
以上正本證明與原本無異。
如不服本判決，應於判決收受後10日內，向本院提出上訴狀（須
附繕本）。
                                         書記官  張菀純
中　　華　　民　　國　　94　　年　　7 　　月　　29　　日
附錄法條：刑法第216 條、第210 條、第339 條
中華民國刑法第216 條 (行使偽造變造或登載不實之文書罪)
行使第條至第條之文書者，依偽造、變造文書或登載不實事項或
使登載不實事項之規定處斷。
中華民國刑法第210 條 (偽造變造私文書罪)
偽造、變造私文書，足以生損害於公眾或他人者，處五年以下有
期徒刑。
中華民國刑法第339 條 (普通詐欺罪)
意圖為自己或第3 人不法之所有，以詐術使人將本人或第3 人之
物交付者，處五年以下有期徒刑、拘役或科或併科1000元以下罰
金。
以前項方法得財產上不法之利益或使第 3 人得之者，亦同。
前二項之未遂犯罰之。
